---
title: "XGBoost: R"
description: 
  Algortimo XGBoost con R para resolver problemas de aprendizaje supervisado (clasificación y regresión).
preview: img2.png  
author:
  - name: Edimer David Jaramillo (Sidereus)
    url: https://edimer.github.io/
    affiliation: R+Py
    affiliation_url: https://edimer.github.io/
date: 04-02-2021
categories:
  - R
  - xgboost
  - Gradient Boosting
output:
  distill::distill_article:
    self_contained: false
    toc: true
---

```{r setup, include=FALSE}
knitr::opts_chunk$set(echo = TRUE, warning = FALSE, message = FALSE)

# Learn more about creating blogs with Distill at:
# https://rstudio.github.io/distill/blog.html

```


# Algortimo `xgboost`

## Generalidades

## Implementación en R

## Documentación `xgboost`

- [Documentación oficial `xgboost`](https://xgboost.readthedocs.io/en/latest/#)
- [Biblioteca `xgboost` en R](https://cran.r-project.org/web/packages/xgboost/xgboost.pdf)
- [Tutorial de `xgboost` en R](https://xgboost.readthedocs.io/en/latest/R-package/xgboostPresentation.html)

# Datos de ejemplo

En este documento se pretende mostrar cómo implementar el algoritmo `xgboost` con R a través de la biblioteca que lleva el mismo nombre y haciendo uso del [`tidymodels`.](https://www.tidymodels.org/) Para ejemplificar el ajuste de *modelos de clasificación* se obtuvieron datos de ejemplo aplicado en ciencias animales, especificamente en la detección de patrones de infección de mastitis en vacas. Para el ejemplo de  *modelos de regresión* se usaron datos de producción de sorgo en Italia.

## Clasificación: detección de mastitis

- [Artículo publicado en PLOS ONE](https://journals.plos.org/plosone/article?id=10.1371/journal.pone.0249136)

<center>
<img src = "img/paper_regression.PNG" width = 750/>
</center>

## Regresión: predicción de la producción de sorgo

- [Artículo publicado en Nature](https://www.nature.com/articles/s41598-020-61126-8#Sec15)

<center>
<img src = "img/paper_classification.PNG" width = 750 />
</center>

# Requisitos previos

- Para replicar este documento es necesario instalar las siguientes bibliotecas:
  - **`tidyverse`:** manipulación  y visualización de datos.
  - **`readxl``:** lectura de datos en formato de Excel.
  - **`janitor`:** manipulación de datos.
  - **`skimr`:** análisis descriptivo y exploratorio de datos. 
  - **`tidymodels`:** entrenamiento y evaluación de modelos de machine learning.
  - **`xgboost`:** algoritmo `xgboost`. 
  - **`tidyquant`:** (opcional) definición de tema (`theme_tq()`) para gráficos con `ggplot2`.
- Descargar los datos para cada ejemplo:
  - [Datos para detección de mastitis](https://www.nature.com/articles/s41598-020-61126-8#Sec15)
  - [Datos de producción de sorgo](https://journals.plos.org/plosone/article?id=10.1371/journal.pone.0249136#sec014)

# Bibliotecas

```{r}
library(tidyverse)
library(readxl)
library(skimr)
library(janitor)
library(tidymodels)
library(xgboost)
library(tidyquant)
```

# Detección de mastitis

## Análisis exploratorio

## Train y Test

## Tuning con `tidymodels`

## Desempeño del modelo

## Importancia de variables

# Producción de sorgo

## Análisis exploratorio

## Train y Test

## Tuning con `tidymodels`

## Desempeño del modelo

## Importancia de variables

# Recursos de información

